臺灣苗栗地方法院民事裁定
110年度重訴字第65號
聲  請  人  
即  原  告  許銘村  


訴訟代理人  陳明暉律師
第  三  人  許陳美玉


            許堂海  

            許莉莉  

            許玉葉  
上列當事人間請求返還借名登記土地事件，聲請人即原告聲請追
加第三人為原告，本院裁定如下：
    主  文
第三人許陳美玉、許堂海、許莉莉、許玉葉應於本裁定送達翌日
起2日內追加為原告，逾期未追加者，視為一同起訴。
    理  由
一、聲請意旨略以：訴外人許燈財於民國78至81年間購買苗栗縣
    南庄鄉庄東段261、261-1、261-2、356、357、358、359地
    號土地，並借名登記於其子許銘德名下，許燈財於借名登記
    關係消滅後得請求返還該等土地，故許燈財於109年5月18日
    逝世，聲請人、許銘德及第三人均為其繼承人，繼承許燈財
    財產上權利，而應由聲請人及第三人共同向許銘德請求返還
    上開土地並移轉登記為全體繼承人公同共有，本件訴訟標的
    應合一確定而應共同起訴，爰依民事訴訟法第56條之1第1項
    規定，聲請裁定第三人於一定期間內追加為原告等語。
二、按訴訟標的對於數人必須合一確定而應共同起訴，如其中一
    人或數人拒絕同為原告而無正當理由者，法院得依原告聲請
    ，以裁定命該未起訴之人於一定期間內追加為原告。逾期未
    追加者，視為已一同起訴。法院為前項裁定前，應使該未起
    訴之人有陳述意見之機會（民事訴訟法第56條之1第1、2項
    ）；又繼承人自繼承開始時，除本法另有規定外，承受被繼
    承人財產上之一切權利、義務，繼承人有數人時，在分割遺
    產前，各繼承人對於遺產全部為公同共有（民法第1148條第
    1項本文、第1151條）；再公同共有之債權人起訴請求債務
    人履行債務，係公同共有債權之權利行使，非屬回復公同共
    有債權之請求，尚無民法第821條規定之適用，而應依同法
    第831條準用第828條第3項規定，除法律另有規定外，須得
    其他公同共有人之同意，或由公同共有人全體為原告，其當
    事人之適格始無欠缺（最高法院104年度台上字第481號 判
    決意旨參照）。
三、經查，聲請人主張上開土地係許燈財借名登記於許銘德名下
    ，於許燈財逝世後，其欲依借名登記、民法第179條規定請
    求許銘德返還上開土地或代替物，核屬行使因繼承而得之公
    同共有債權，依上所述，應由許燈財之全體繼承人一同起訴
    、被訴，當事人方適格。惟經本院依民事訴訟法第56條之1
    第2項規定，發函通知第三人於函文送達翌日起2日內具狀說
    明是否同意追加為本件原告，然渠等收受後，除第三人許莉
    莉具狀表示若聲請人主張借名內容屬實，可同意追加為原告
    等語，並未表示追加為原告，其餘第三人則未為任何表示，
    應認屬無正當理由拒絕追加為原告，爰依同條第1項規定，
    裁定命第三人於本裁定送達翌日起2日內追加為原告，若逾
    期未追加，即視為已一同起訴。
四、依民事訴訟法第56條之1第1項規定，裁定如主文。 
中　　華　　民　　國　　110 　年　　10　　月　　19　　日
                  民事第一庭  法　官　劉奕榔
以上正本證明與原本無異。
如不服本裁定應於送達後10日內向本院提出抗告狀（須附繕本）
，並繳納抗告費新臺幣1,000元。
　　　　　　　　　　　      　書記官　江秋靜
中　　華　　民　　國　　110 　年　　10　　月　　19　　日